【裁判字號】    92,上易,511
【裁判日期】    920207
【裁判案由】    竊盜
【裁判全文】
臺灣高等法院臺中分院刑事判決                    九十二年度上易字第五一一號
    上  訴  人
    即  被  告  甲○○
右上訴人因竊盜案件，不服臺灣臺中地方法院九十二年度易字第二九九號，中華民國
九十一年二月七日第一審判決（起訴案號：臺灣臺中地方法院檢察署九十一年度偵字
第二四四九一號），提起上訴，本院判決如左：
    主      文
上訴駁回。
    事實及理由
一、本案經本院審理結果，認第一審判決認事用法及量刑均無不當，應予維持，並引
    用第一審判決書記載之事實、證據及理由（如附件）。
二、上訴人即被告甲○○在本院未提出其他有利之證據及辯解，至其所提出之所得稅
    申報資料，僅足證明其收入情形而已，與被告是否涉犯本案竊盜罪行無關，其上
    訴無理由，應予駁回。
三、又查被告前於八十一年間因竊盜罪，被判處有期徒刑八月確定，於八十一年九月
    二十四日入監執行，另又犯竊盜案件被判處有期徒刑七月，減為有期徒刑三年十
    五日，及因違反麻醉藥品管理條例案件，被判處有期徒刑三年四月及五月確定，
    應接續執行刑期至八十五年十月十九日，於八十三年七月七日假釋出獄，假釋期
    滿縮短刑期日期為八十五年十月三日，惟於假釋期間又犯麻醉藥品管理條例之罪
    ，被判處有期徒刑五月，嗣更定其刑為有期徒刑六月，其假釋因之被撤銷，嗣又
    犯竊盜罪、麻醉藥品、偽造文書被分別判處有期徒刑二年、一年六月、三月，合
    併定其應執行刑為有期徒刑三年六月，應接續前開假釋被撤銷後之殘刑二年二月
    又二十六日及三年六月有期徒刑，於八十九年七月二十六日縮短刑期假釋出獄，
    假釋期滿日期為九十二年五月三十日，現仍假釋中，此業據被告供明在卷，並有
    本院被告全國前科紀錄表、在監或出監受刑人資料查詢、臺灣臺中地方法院檢察
    署檢察官執行指揮書等附卷足稽，應不構成累犯，併此明。
四、據上論斷，應依刑事訴訟法第三百七十三條、第三百六十八條，判決如主文。
本案經檢察官丁○○到庭執行職務。
中      華      民      國      九十二     年     五      月    十五    日
                                臺灣高等法院臺中分院刑事第七庭
                                      審判長法  官  林  榮  龍
                                            法  官  江  錫  麟
                                            法  官  謝  說  容
右正本證明與原本無異。
不得上訴。
                                            書記官  金  珍  華
中      華      民      國      九十二     年     五      月    十六    日
                                                                        Ｒ
臺灣臺中地方法院刑事判決                          九十二年度易字第二九九號
    公  訴  人  臺灣臺中地方法院檢察署檢察官
    被      告  甲○○  男  四十三歲（民國○○○年○○月○○○日生）
                        住台中市○區○○路二六巷四號
                        居台中市○區○○路一段五一之一號
                        身分證統一編號：Ｚ000000000號
    選任辯護人  張淑琪律師
右列被告因加重竊盜案件，經檢察官提起公訴（九十一年度偵字第二四四九一號），
本院判決如左：
    主  文
甲○○毀越門扇竊盜，處有期徒刑捌月。
    事  實
一、甲○○（原名吳銘琦）曾有多次竊盜犯行，最近一次因施用麻醉藥品、竊盜、偽
    造文書等案件，分別經臺灣高法院臺中分院及本院判處有期徒刑一年六月、二年
    、三月確定，甫於民國八十九年七月二十六日縮短刑期假釋出獄，現仍在假釋中
    。詎其猶不知悔改，復意圖為自己不法之所有，於九十一年八月二十七日晚上某
    時許（起訴書誤載為八月二十七日零時許），至台中市○區○○路三段三一八號
    十二樓之「均記貿易股份有限公司」（以下簡稱為均記公司）處，破壞門口保全
    警示燈後（未打開門扇，亦未進入屋內，且毀損部分未據告訴），另撬開均記公
    司位於同樓即台中市○區○○路三段三一四號（與三一六號內部打通）之鐵門而
    壞該門扇進入屋內（起訴書誤載為侵入復興路三段三一八號均記公司屋內），竊
    取均記公司所有之冬蟲夏草液八瓶、珍珠粉五十盒，得手並飲用其所竊取之冬蟲
    夏草液一瓶後逃逸。嗣因其所飲用冬蟲夏草液一盒遺留現場而留有其指紋，而經
    警循線查悉上情。
二、案經均記公司訴由台中市警察局第三分局報請臺灣臺中地方法院檢察署檢察官偵
    查起訴。
    理  由
一、訊據被告甲○○固坦承其於九十一年八月二十七日晚上，曾至前開位於台中市○
    區○○路三段之均記公司內，惟矢口否認有何加重竊盜之犯行，並辯稱：其當天
    約晚上十點多帶同女兒至萬泰補習班詢問補習價錢，一到補習班四樓的門口，其
    聽到樓上有很大聲的關門聲，像是破壞門窗的聲音，其即慢慢走上去，看到一個
    年紀很大的人往樓頂一直跑，其即有喊小偷並追上去，至頂樓時就看到該人翻過
    隔壁大樓跑掉，其就追過去，而看到兩人坐電梯下樓，其由十二樓樓梯孔往下看
    ，他們好像都有戴手套，確定兩人都有提一袋東西，其當時認為人已跑掉，又怕
    他人誤會，就沒報警，其在隔壁棟十二樓發現有人破壞門窗，就把門推開看裡面
    有沒有人，也有喊抓賊，但是該大樓都沒有人出來，其未戴手套，有碰過一件東
    西掉下來，因為很暗，不是很清楚，怕腳踩到，應該是一種飲料，就順手拿起來
    放在門邊的桌上，有踏進一兩步，但其未曾偷竊云云。惟查：
（一）被告於九十一年八月二十七日晚上，曾至前開位於台中市○區○○路三段之均
      記公司內之事實，業據被告供述在卷。且前揭事實並據證人乙○○證述在卷，
      復有內政部警政署刑事警察局鑑驗書、指紋卡片、勘察採證同意書、現場勘查
      圖、現場勘查紀錄表、扣押物品清單各一份附卷可稽。
（二）被告雖辯稱其係至該大樓補習班詢問補習價錢，而發現竊賊另有其人，並尾隨
      竊賊，非其行竊云云。然：
  １、被告於晚上十點多帶同女兒至萬泰補習班詢問補習價錢，衡與一般補習班營業
      時間有違，被告前開辯詞，已難盡信。況被告於警訊時經警員問及其指紋為何
      留在現場時？其供稱不知道，拒絕回答等語（見偵查卷第四五頁反面），則其
      若真當日係至補習班詢問補習價錢，且尾隨竊賊而不小心留下指紋，當可道出
      上情並提供線索供警方求證，乃其反拒絕供述，其後始提出前開辯解，亦與常
      情有違。
  ２、況依被告前開辯解之供述，竊賊似已得手而逃逸，被告並無進入均記公司內部
      之必要；若竊賊尚未得手，則其既尾隨竊賊，竊賊破壞門鎖後竊取前開財物、
      飲用冬蟲夏草液一盒再離去，亦須一段時間，當已為被告所追及，乃被告猶供
      稱未追及竊賊，則被告前開辯解，實令人難以置信。況被告縱未追及竊賊，亦
      可於樓下呼喊抓賊，或報警處理，乃被告並未如此作為，亦與常理有違。
  ３、綜上所述，被告所辯顯係事後圖卸刑責之詞，不足採信。本件事證明確，被告
      犯行洵堪認定。
二、按刑法第三百二十一條第一項第第二款所謂「毀越」門扇牆垣，係指毀損或超越
    及踰越門扇牆垣而言，與用鑰匙開鎖啟門入室者不同；司法院解釋所謂越進門扇
    牆垣，其越進二字亦應解為超越或踰越而進，非謂啟門入室即可謂之越進（最高
    法院二十二年上字第四五四號判例參照）；則被告撬開並破壞前開三一四號房屋
    鐵捲門後即可進入均記公司內部，均記公司並無再設其他門扇，業據證人乙○○
    證述在卷（見本院九十二年一月三十日審判筆錄），堪認被告前開行為與毀越門
    扇之行為該當。另按刑法上之未遂犯，必須已著手於犯罪行為之實行而不遂，始
    能成立，此在刑法第二十五條第一項規定甚明；同法第三百二十一條之竊盜罪，
    為第三百二十條之加重條文，自係以竊取他人之物為其犯罪行為之實行，至該條
    第一項各款所列情形，不過為犯竊盜罪之加重條件，如僅著手於該項加重條件之
    行為而未著手搜取財物，仍不能以本條之竊盜未遂論（最高法院二十七年度滬上
    字第五四號判例參照）。則被告至台中市○區○○路三段三一八號十二樓之均記
    公司處，破壞門口保全警示燈後，既未打開門扇，亦據證人乙○○證述在卷（見
    本院九十二年一月三十日審判筆錄），堪認被告未進入三一八號之均記公司內搜
    尋財物，依前開說明，此部分尚難認被告構成竊盜罪責，附此敘明。
三、核被告所為，係犯刑法第三百二十一條第一項第二款之毀越門扇竊盜罪。另查起
    訴事實未敘及被告踰越門扇竊取珍珠粉二十四盒以外之二十六盒之犯行，惟此部
    分與起訴部分既具單純一罪之關係，應為起訴效力所及，本院自得併予審究。爰
    審酌被告等犯罪之動機、目的、手段及其所竊得財物數量、價值等所生危害與其
    等犯罪後猶飾詞卸責之態度等一切情狀，量處如主文所示之刑，以資懲儆。
四、又公訴人雖另略以：被告前已多次犯竊盜罪，此有刑案資料查註紀錄表附卷可稽
    ，現仍在假釋中，又再三犯竊盜罪足見被告具有犯罪之習慣，仍不思改過遷善，
    疑似具有竊盜之強迫人格，僅藉刑之執行實不足以徹底根絕惡性，是否依竊盜犯
    贓物犯保安處分條例第三條第一項第一款、第二款之規定，併予諭知應於刑之執
    行前令入勞動場所強制工作，亦請斟酌云云。惟按十八歲以上之竊盜犯有犯罪之
    習慣，或以犯竊盜罪為常業者，得於行之執行前，令入勞動場所強制工作，竊盜
    犯贓物犯保安處分條例第三條第一項著有明文；但應執行之刑未達一年以上者，
    不適用竊盜犯贓物犯保安處分條例，該條例第二條第四項亦有規定。而本院審酌
    前開各種情狀而為被告處有期徒刑捌月之諭知，業如前述；則依前開規定，被告
    應執行之刑未達一年以上者，自不適用竊盜犯贓物犯保安處分條例，從而自不得
    依前開規定令被告入勞動場所強制工作。
五、公訴意旨另略以：被告甲○○復意圖為自己不法之所有，基於概括之犯意，於九
    十一年八月二十七日零時許，至台中市○區○○路三段，以破壞門禁刷卡機及門
    鎖等安全設備之方式，先侵入該路段三一六號十一樓「弘運科技股份有限公司」
    （以下簡稱為弘運公司），因該處係行動電話機房，而未竊得物；即復以破壞保
    全系統、鐵捲門鎖侵入未果，再由窗戶侵入隔壁三一八號十二樓之均記公司，竊
    取該公司所有之冬蟲夏草液八瓶、珍珠粉二十四盒，得手後逃逸，因認被告侵入
    弘運公司所為，係犯刑法第三百二十一條第二項、第一項第一、二款、之加重竊
    盜罪嫌；被告侵入均記公司內竊取財物（除前開有罪部分外）另犯刑法第三百二
    十一條第一項第一之加重竊盜罪云云。
（一）按不能證明被告犯罪或其行為不罰者，應諭知無罪之判決，刑事訴訟法第三百
      零一條第一項定有明文。再按犯罪事實應依證據認定之，無證據不得推定其犯
      罪事實，刑事訴訟第一百五十四條，亦有規定。且認定不利於被告之事實，須
      依積極證據，苟積極證據不足為不利於被告事實之認定時，即應為有利於被告
      之認定，更不必有何有利之證據，此有最高法院三十年度上字第八一六號判例
      可資參照。
（二）公訴意旨認被告涉犯前開加重竊盜罪嫌，無非以前揭事實業經證人丙○○證述
      綦詳為其主要論據。訊據被告則堅詞否認有何加重竊盜之犯行，並辯稱：其未
      竊盜等語。經查：
  １、弘運公司門禁刷卡機及門鎖等安全設備經人破壞等情，固經證人丙○○於警訊
      時、本院審理時證述在卷，惟遍查卷證，並無證據足資認定弘運公司門禁刷卡
      機及門鎖等安全設備係被告所破壞而進入，尚難以丙○○之片面指訴即遽認係
      被告所為。
  ２、至台中市○區○○路三段三一六號十一樓處，係臺灣大哥大公司行動電話機房
      ，平常並無人居住等情，業據證人丙○○於本院審理時證述在卷（見本院九十
      二年一月三十日審判筆錄）；而台中市○區○○路三段三一六、三一四號十二
      樓處，平常並無人居住，亦據證人乙○○證述在卷（見本院前揭筆錄），則前
      開地點，均非刑法第三百二十一條第第一項第一款所稱之「住宅」或「有人居
      住之建築物」，亦可認定。
  ３、此外，復查無其他積極證據足資證明被告有何公訴人所指前開加重竊盜之犯行
      ，則不能證明被告此部分犯罪，原應諭知被告無罪之判決，惟因公訴意旨認此
      部分與前開有罪部分為連續犯，有裁判上一罪之關係，爰不另為無罪之諭知。
六、據上論斷，應依刑事訴訟法第二百九十九條第一項前段，刑法第三百二十一條第
    一項第二款，判決如主文。
中      華      民      國      九十二      年      二      月    七    日
                                臺灣臺中地方法院刑事第七庭
                                        法  官  陳  卿  和
右正本證明與原本無異。
如不服本判決，應於判決送達後十日內向本院提出上訴狀，上訴於臺灣高等法院臺中
分院( 須附繕本 )。
                                        書記官
中      華      民      國      九十二      年      二      月    七    日
【附錄本案論罪科刑法條全文】
刑法第三百二十一條：
犯竊盜罪而有左列情形之一者，處六月以上五年以下有期徒刑：
一、於夜間侵入住宅或有人居住之建築物、船艦，或隱匿其內而犯之者。
二、毀越門扇、牆垣或其他安全設備而犯之者。
三、攜帶兇器而犯之者。
四、結夥三人以上而犯之者。
五、乘火災、水災或其他災害之際而犯之者。
六、在車站或埠頭而犯之者。
前項之未遂犯罰之。


司法院資訊處製作；財團法人民間司法改革基金會備份。
